【裁判字號】    91,易,808
【裁判日期】    920206
【裁判案由】    賭博等
【裁判全文】
臺灣臺南地方法院刑事判決                          九十一年度易字第八八號
    公  訴  人  臺灣台南地方法院檢察署檢察官
    被      告  丙○○
                戊○○
    共      同
    選任辯護人  彭大勇律師
                林士龍律師
    被      告  己○○
右列被告因賭博案件，經檢察官提起公訴 (九十年度偵字第一三０五三號)，本院判
決如左：
    主  文
丙○○被訴賭博部分無罪；被訴違反勞動基準法部分免訴。
戊○○、己○○均無罪。
    理  由
甲、被告丙○○等三人被訴賭博部分：
一、公訴意旨如附件起訴書所載。
二、惟按犯罪事實應依証據認定之，無証據不得推定其犯罪事實；又不能證明被告犯
    罪其行為不罰者，應諭知無罪之判決，刑事訴訟法第一百五十四條第三百零一
    條第一項分別定有明文。又被告之自白，雖為證據之一種，但必與事實相符者為
    限，若其自白顯有疑義，而審事審之法院，就其職權調查之所得，仍未能證明其
    自白確與事實相符者，自不得據為認定犯罪事實唯一之基礎（最高法院十八年上
    字第一０八七號判例意旨參照）。且認定犯罪事實所憑之證據，雖不以直接證據
    為限，間接證據亦包括在內；然無論直接或間接證據，其為訴訟上之證明，須於
    通常一般之人均不致於有所懷疑，而得確信其為真實之程度者，始得據之為有罪
    之認定，倘其證明尚未達到此一程度，而有合理性懷疑之存在時，自應為無罪之
    判決（同院七十六年台上字第四九八六號判利意旨參照）。
三、本件公訴意旨認被告三人涉有賭博罪嫌，無非以據被告己○○於警訊時之自白，
    及警方臨檢盤查紀錄、被告丙○○擺設陳列上開電子遊戲機共三十二台（含ＩＣ
    板）、己○○持有賭資六百元與香菸盒一個及日報表與會員名冊影本扣案為其論
    據。然訊據被告三人均矢口否認賭博犯行，被告丙○○辯稱：伊所經營小神龍遊
    戲場店內不能兌換現金，只能兌換寄分卡後繼續玩；被告戊○○辯稱：伊受丙○○僱為開分員，店裡規定不能兌換現金，只能以寄分卡後繼續玩，伊未交付乙只
    內裝六百元之香煙盒予己○○，己○○是將所贏得分數以寄分卡寄分。被告己○○辯稱：伊沒有兌換現金，伊有付九百元開九十分玩滿貫大亨即麻將台，但是贏
    得一百二十分都寄分，伊並沒有將其中六十分兌換現金，戊○○也沒有將裝六百
    元的香煙盒交給伊；伊在警訊中是因警察說如果伊有承認有換現金，就可以讓伊
    回去，所以伊才承認；警察從伊身上搜到一千一百元，該一千一百元不是伊贏得
    之賭資；伊那天帶二千元去玩，開九十分九百元，剩下一千壹佰元；警察有從伊
    身上拿走一千一百元後還給伊五百元，扣案的六百元就是從伊身上查到的，警察
    說是賭金，警察從伊身上查到一千一百元是一張一千元的，一張一百元的，到派
    出所的時候，警察還給伊一張五百元，伊不知道這張五百元是如何來的等語。
四、經查：
(一)、依被告己○○於警訊中自白稱：伊當時以新台幣九百元開九十分（即十比一）
      玩第三台麻將台，一直玩到螢幕顯示一百二十分，伊即向該店開分小姐戊○○
      說六十分要寄檯，六十分要兌現現金，戊○○就帶伊至一樓樓梯內轉角處將現
      金六百元裝載空香煙盒拿給伊，為警查獲云云。是茍其自白為真實，則本件查
      獲警員，自當從被告己○○身上查獲該兌得之現金六百元，方合事理。惟查警
      員庚○○當時從其身上扣得之現金係一千一百元，且係一張一千元，一張一百
      元，並無從其身上查獲該六百元（應係一張五百元，一張一百元）之情事，此
      一事實，已據證人庚○○於審理中結證無訛，核與被告己○○於審理中所供相
      符，自足認定，足見被告己○○自白該情節已有違常情，真實性已值懷疑。且
      依證人庚○○於審理中結稱：「我們是根據線民檢舉在那裡埋伏二、三個禮拜
      ，當天我也是喬裝賭客，在那裡玩電動機具，己○○坐在我隔一台，他打到贏
      一百二十分的時候，他就跟戊○○說他要洗分，己○○跑到樓梯轉角處，然後
      戊○○先去看他的分數，然後就走到櫃台，然後就拿香煙盒到樓梯的轉角處交
      給己○○，然後我與另一個埋伏的警員丁○○就上前就攔住己○○，將他與戊○○隔開，戊○○交出香煙盒，香煙盒裡面是空的，然後我們就將己○○帶到
      派出所，己○○在派出所警員訊問時有承認有兌換現金，我不知道該扣案的六
      百元如何來。」云云，然茍係如此，則由被告己○○身上扣得之現金應為其已
      該贏得之一百二十分按一比十洗分所得之現金一千二百元，方與事實相符，何
      以竟僅扣得現金一千一百元？
(二)、證人即警員甲○○於審理中雖結稱：「當天我是第一個趕到支援的，我當時是
      在行政組，我到現場以後，庚○○有先交給我一千一百元，我問他現場查獲的
      情形及玩賭的情形，他跟我說賭客洗分一百二十分，按一分兌換十元現金，我
      說那扣案的現金應該為一千二百元，不是一千一百元，他說他查到的現金就是
      一千一百元，我就問被查獲的賭客，他洗一百二十分，六十分寄台，六十分對
      換現金，小姐要給他六百元，但是小姐只有一張一千元，賭客說他給小姐五百
      元，小姐就給賭客一千一百元，所以庚○○才會查到一千一百元，後來我回到
      派出所，我就交還五百元給己○○，因為賭資只有六百元，我不希望扣到他自
      己的錢，所以辛○○才會在臨檢紀錄表寫扣案的的賭資為六百元，因為己○○
      說一千一百元裡面，其中五百元是他自己用錢換來的，不是賭資」云云。惟茍
      如是，則被告戊○○於被告己○○要洗分時，二人應有交談，方能知被告己○○欲將所贏得之一百二十分，其中六十分寄台，其中六十分對換現金，而被告
      己○○方能得知戊○○僅有乙張一千元，給予五百元，找得一千一百元，方合
      情理。惟查這段時間渠二人並未有交談過，此一事實，亦據證人庚○○於審理
      中結證綦詳在卷，且茍被告丙○○所經營之該電子遊戲場，有供賭客賭博兌換
      現金之情事，恆情理應備有足夠之現金供賭客兌換，豈有連一張五百元卷均未
      備有之理？故證人警員辛○○於審理中結稱：「賭資六百元是甲○○在現場交
      給我的，他跟我說這六百元就是扣得的賭資，所以我就在紀錄表上記載扣得賭
      資六百元。」等語，證人即負責製作筆錄之警員乙○○於審理中結稱：甲○○
      轉交給伊扣案之賭資六百元等語，既既係出於證人甲○○轉交、轉述而得，則
      渠二人上開證詞及證人辛○○所制臨檢盤查紀錄表，自均不足據為不利於被告
      三人之認定。
(三)、抑且證人警員丁○○於審理中結稱：「這間店我們已經在那裡埋伏一個多月，
      前面一個多月沒有查到有兌換現金的情事，當天我與庚○○喬一組裝賭客進入
      店內，當時賭客己○○坐在我旁邊把玩，打了一段時間他與櫃台小姐戊○○說
      他要走了，說要洗分數，前往二樓的樓梯間，將一樓往二樓的樓梯間的大門鎖
      起來，我們已經在那裡埋伏一個多月，已經知道他們兌換現金的方式，所以我
      們就警覺到他們上樓梯就是要兌換現金，他們二人開門出來後，我就與庚○○
      表明是警察身分，庚○○在己○○的身上查到現金大約是六百元，因為時間隔
      太久記不清楚，印象中有扣到香煙盒，是在樓梯間扣到的。」云云；證人庚○○於審理中結稱：伊與丁○○在查獲當天之前，曾經去埋伏三個星期到四個星
      期左右，曾經有看到二十幾位賭客拿積分卡與戊○○一起到樓梯轉角處，因為
      賭客進去門就關起來，所以沒有發現有兌換現金的情形」云云。惟茍被告丙○○所經營之該電子遊戲場，有供賭客賭博兌換現金之情事，何以渠二人前往埋
      伏之上開長期間內均未查獲有賭客兌換現金之情事，益有違常情。
(四)、至扣案之被告丙○○擺設陳列上開電子遊戲機共三十二台、香菸盒一個及日報
      表與會員名冊影本，則均顯不足以證明被告三人有以財物賭博之情事，自不待
      言。
(五)、綜上所述，被告己○○於警訊之自白與事實不符，顯有疑義可指，且上開在案
      之賭資等間接證據，復未達於須於通常一般之人均不致於有所懷疑，而得確信
      其為真實之程度者，仍有合理性懷疑之存在時，此外復查無其他積極證據足證
      被告三人涉有公訴人所指之賭博犯行，揆諸上開判例意旨，應認被告三人此部
      份被訴犯罪均不能證明，應諭知無罪，以免冤抑。
乙、被告丙○○被訴違反勞動基準法部分：
一、公訴意旨如附件起訴書所載。
二、按行為後法律有變更者，適用裁判時之法律，刑法第二條第一項前段定有明文。
    次按犯罪後之法律已廢止其刑罰者，應諭知免訴之判決，刑事訴訟法第三百零二
    條第四款定有明文。
三、按勞動基準法業經總統於九十一年十二月二十五日公布修正，並自同年月二十七
    日生效，將該法第七十七條原規定：「違反第四十二條、第四十四條第二項、第
    四十五條、第四十七條、第四十八條、第四十九條第三項或第六十四條第一項規
    定者，處六月以下有期徒刑、拘役或科或併科二萬元以下罰金。」，修正為：「
    違反第四十二條、第四十四條第二項、第四十五條、第四十七條、第四十八條、
    第四十九條第三項或第六十四條第一項規定者，處六月以下有期徒刑、拘役或科
    或併科二萬元以下罰金。」，並將該法原第七十九條第一項規定：「有下列行為
    之一者，處二千元以上二萬元以下罰鍰：一違反第七條、第九條第一項、第十六
    條、第十九條、第二十一條第一項、第二十二條、第二十三條、第二十四條、第
    二十五條、第二十八條第二項、第三十條、第三十二條、第三十四條、第三十五
    條、第三十六條、第三十七條、第三十八條、第三十九條、第四十條、第四十一
    條、第四十六條、第五十六條第一項、第五十九條、第六十五條第一項、第六十
    六條、第六十七條、第六十八條、第七十條或第七十四條第二項規定者。」，修
    正為「有下列行為之一者，處二千元以上二萬元以下罰鍰：一違反第七條、第九
    條第一項、第十六條、第十九條、第二十一條第一項、第二十二條、第二十三條
    、第二十四條、第二十五條、第二十八條第二項、第三十條、第三十二條、第三
    十四條、第三十五條、第三十六條、第三十七條、第三十八條、第三十九條、第
    四十條、第四十一條、第四十六條、第四十九條第一項、第五十六條第一項、第
    五十九條、第六十五條第一項、第六十六條、第六十七條、第六十八條、第七十
    條或第七十四條第二項規定者。」，亦即曾列第四十九條第一項，將原違反四十
    九條第一項規定除罪化，改科以行政罰鍰代之甚明。
四、本件被告丙○○被訴違反修正前勞動基準法第四十九條第一項之規定，應依同法
    第七十七條第一項處斷部分，因新修正之上開勞動基準法既已廢止對於該行為之
    刑事處罰，比較上開新舊就勞動基準法法規定，自應依刑法第二條第一項前段規
    定適用裁判時對其二人較為有利之上開修正後之勞動基準法法規定，諭知免訴。
丙、據上論斷，應依刑事訴訟法第三百零一條第一項、第三百零二條第四款，判決如
    主文。
中      華      民      國      九十二      年    二      月    六      日
                                  臺灣臺南地方法院刑事第二庭
                                      法  官    柯顯卿
右正本與原本無異。
如不服本判決，應於判決送達後十日內，向本院提出上訴狀。
                                      書記官    許悉愛
中      華      民      國      九十二      年    二      月    六      日


司法院資訊處製作；財團法人民間司法改革基金會備份。
